臺灣基隆地方法院民事裁定　
111年度訴字第202號
反訴  原告
即  被  告  侯靜姿  

            吳浩瑋  
            吳澤實  

反訴  被告
即  原  告  亞洲台北山城社區管理委員會

法定代理人  鍾俊宏  
訴訟代理人  陳成志律師
上列當事人間給付管理費事件，本院裁定如下：
    主  文
反訴原告侯靜姿、吳澤實、吳浩瑋應於本裁定送達後五日內，分
別補繳反訴裁判費新臺幣貳仟捌佰柒拾元、壹仟元，逾期不繳，
即駁回其反訴。
    理  由
一、按提起民事訴訟，應依民事訴訟法規定繳納裁判費；以一訴
    附帶請求其孳息、損害賠償、違約金或費用者，不併算其價
    額，民事訴訟法第77條之13、第77條之2第2項分別定有明文
    ，此為必須具備之程式。次按本訴與反訴之訴訟標的相同者
    ，反訴不另徵收裁判費，民事訴訟法第77條之15第1項亦有
    明定。依此規定，本訴與反訴本應分別徵收裁判費，僅於本
    訴及反訴之訴訟標的相同時，反訴始不另徵收裁判費。而所
    謂訴訟標的相同，係指經原告或反訴原告主張並以原因事實
    特定後請求法院審判之實體法上權利同一者而言。此外，若
    以本訴之訴訟標的為前提或基礎法律關係，被告提起給付請
    求權之反訴，亦屬所指本訴與反訴訴訟標的相同之情形（最
    高法院100年度台抗字第948號裁定意旨參照）。
二、本件反訴原告提起反訴未據繳納裁判費，本件反訴被告即本
    訴原告（下稱反訴被告）起訴主張其為亞洲台北山城社區依
    公寓大廈管理條例（下稱本條例）成立並經向主管機關報備
    之管理委員會，反訴原告即本訴被告侯靜姿、吳澤實、吳浩
    瑋（下稱反訴原告）等3人分別係社區內門牌號碼新北市○○
    區○○路00巷0號（下稱侯靜姿房屋）、新北市○○區○○路00巷0
    號房屋（吳澤實、吳浩瑋之權利範圍各2分之1，下稱吳澤實
    、吳浩瑋房屋）之區分所有權人，依本條例第21條及社區規
    約第17條第2項第1款、第4項之規定，每戶應按月繳納管理
    費新臺幣（下同）2,300元、水費400元（倘設有溫泉管線輸
    入溫泉，則每月應繳納溫泉費500元）以及每年12月應多繳
    納一個月管理費（原為春節加收款）2,300元。詎反訴原告
    侯靜姿等3人未依約繳納，並分別積欠173,500元、141,200
    元之管理費等語；嗣反訴原告侯靜姿等3人於訴訟中提起反
    訴，主張反訴被告未善盡管理人責任，致侯靜姿房屋門窗及
    內部設備遭破壞、丟棄廢棄家具；吳澤實、吳浩瑋房屋之溫
    泉水管路水壓不足，而無法正常提供溫泉水使用，分別請求
    反訴被告賠償反訴原告侯靜姿、吳澤實、吳浩瑋所受損害等
    語，並為反訴聲明：反訴被告應分別給付反訴原告侯靜姿26
    5,000元、吳澤實、吳浩瑋30,000元，及均自答辯暨反訴理
    由狀繕本送達之翌日起至清償日止，按週年百分之5計算之
    利息。足見本件本、反訴並非相同訴訟標的，依首揭說明，
    反訴部份應另繳裁判費。
三、本件反訴原告提起反訴未據繳納裁判費，依反訴原告訴之聲
    明第1項分別請求反訴被告應給付反訴原告侯靜姿265,000元
    、吳澤實、吳浩瑋30,000元，及均自答辯暨反訴理由狀繕本
    送達之翌日起至清償日止，按週年百分之5計算之利息，是
    依前揭規定，上開利息之請求，不併計入訴訟標的之價額，
    是本件訴訟標的金額分別為265,000元、30,000元，應分別
    徵收第一審裁判費2,870元、1,000元，爰限反訴原告於收受
    本裁定送達後5日內補繳裁判費，逾期不繳，即駁回其反訴
    。
四、末按被告於言詞辯論終結前，得在本訴繫屬之法院，對於原
    告及就訴訟標的必須合一確定之人提起反訴。反訴之標的，
    如專屬他法院管轄，或與本訴之標的及其防禦方法不相牽連
    者，不得提起。民事訴訟法第259條、第260條第1項定有明
    文。是若反訴標的與本訴之標的及其防禦方法不具牽連關係
    者，自不合於前揭規定，依民事訴訟法249條第1項第6款規
    定，法院毋庸就反訴部分為實體審理，應逕以裁定駁回該反
    訴。本件反訴被告係依據管理規約、公寓大廈管理條例第18
    條第1項第2款、第21條提起本訴，請求反訴原告應給付管理
    費，反訴原告侯靜姿部分所提反訴，則係請求反訴被告賠償
    管理不善之損害（似主張債務不履行之損害賠償），反訴原
    告吳浩瑋、吳澤實部分所提反訴則係請求反訴被告回復正常
    提供溫泉水使用前，應返還5年所繳之溫泉費用（似主張同
    時履行抗辯或不當得利）。經核似與本訴之標的及其防禦方
    法不相牽連。因此，反訴原告縱已繳納裁判費，本院仍得以
    起訴不具訴訟合法要件，逕予裁定駁回，因此，反訴原告於
    繳納裁判費前，應諮詢熟稔法律之人（或可至鄰近之各地方
    縣市政府、各鄉鎮區公所或法律扶助基金會尋求免費律師諮
    詢，以維自身法律上之權益），是否立即繳納本件裁判費，
    或宜另案提起民事訴訟，於裁定補繳裁判費之同時，併請反
    訴原告思量之，以免徒然浪費裁判費用。
五、依民事訴訟法第77條之1、第249條第1項但書規定，裁定如
    主文。
中　　華　　民　　國　　111 　年　　10　　月　　18　　日
                  民事庭法    官    徐世禎
以上正本係照原本作成。
本件裁定不得抗告。 
中　　華　　民　　國　　111 　年　　10　　月　　18　　日
                        書 記 官    林煜庭